臺灣板橋地方法院刑事判決　　　　　　　96年度訴字第1518號
公　訴　人　臺灣板橋地方法院檢察署檢察官
被　　　告　甲○○
　　　　　　　　　（現另案於臺灣臺北監獄臺北分監執行中）
上列被告因毒品危害防制條例案件，經檢察官提起公訴（96年度
毒偵字第1005號、第1100號），本院裁定改用簡式審判程序審理
，判決如下：
    主  文
甲○○施用第一級毒品，累犯，處有期徒刑玖月。扣案之第一級
毒品海洛因壹包（驗餘淨重零點零玖公克），沒收銷燬之；注射
針筒壹支、止血帶壹條，均沒收。又施用第二級毒品，累犯，處
有期徒刑伍月。扣案之玻璃球壹個，沒收。應執行有期徒刑壹年
。扣案之第一級毒品海洛因壹包（驗餘淨重零點零玖公克），沒
收銷燬之；注射針筒壹支、止血帶壹條、玻璃球壹個，均沒收。
    事  實
一、甲○○前於民國92年間因施用毒品案件，經本院裁定送觀察
    、勒戒後，認無繼續施用毒品之傾向，於92年5 月28日觀察
    、勒戒期滿，由臺灣板橋地方法院檢察署檢察官於92年5 月
    28日以92年度毒偵字第1542號為不起訴處分確定。又於同年
    間因施用毒品案件，經本院於93年4 月9 日以93年度訴字第
    336 號各判處有期徒刑7 月、3 月，應執行有期徒刑9 月確
    定，甫94年4 月30日執行完畢。詎其猶不知悔改，於觀察、
    勒戒執行完畢釋放後5 年內，又基於施用第1 級毒品海洛因
    之犯意，於96年1 月28日，在臺北縣板橋市○○街63號3 樓
    租屋處，以針筒注射之方式，施用第1 級毒品海洛因乙次。
    另基於施用第2 級毒品甲基安非他命之犯意，於96年1 月27
    日某時，在臺北縣板橋市○○街63號3 樓租屋處，以吸食器
    燒烤之方式，施用第2 級毒品甲基安非他命乙次。嗣於96年
    1 月28日18時50分許，在臺北縣板橋市○○街67巷口為警發
    現可疑，而上前盤查查獲，並扣得第1 級毒品海洛因1 包（
    驗餘淨重0.09公克），及其所有，供施用第1 級毒品海洛因
    所用之注射針筒1 支、止血帶1 條、供施用第2 級毒品甲基
    安非他命所用之玻璃球1 個。
二、案經臺北縣政府警察局板橋分局報請臺灣板橋地方法院檢察
    署檢察官偵查起訴。
    理  由
一、上揭犯罪事實業經被告甲○○於本院準備程序及審理中坦承
    不諱（見本院96年5 月30日準備程序、簡式審判筆錄），並
    有第1 級毒品海洛因1 包（驗餘淨重0.09公克）、注射針筒
    1 支、止血帶1 條、玻璃球1 個扣案可證（見臺灣板橋地方
    法院檢察署96年度毒偵字第1100號偵查卷第30頁）。而被告
    為警查獲後所採集之尿液經送檢驗結果確呈鴉片類、甲基安
    非他命陽性反應，此有臺灣檢驗科技股份有限公司出具之濫
    用藥物尿液檢驗報告1 紙在卷可憑（見上開偵查卷第58頁）
    ，此外，並有法務部調查局鑑定書1 紙在卷（見上開偵查卷
    第57頁），足徵被告之任意性自白與事實相符。又被告前曾
    於92年間因施用毒品案件，經本院裁定送觀察、勒戒後，認
    無繼續施用毒品之傾向，於92年5 月28日觀察、勒戒期滿，
    由臺灣板橋地方法院檢察署檢察官於92年5 月28日以92年度
    毒偵字第1542號為不起訴處分確定。又於同年間因施用毒品
    案件，經本院於93年4 月9 日以93年度訴字第336 號各判處
    有期徒刑7 月、3 月，應執行有期徒刑9 月確定，甫94年4
    月30日執行完畢等情，有臺灣高等法院被告前案紀錄表1 份
    在卷可憑。是本案事證明確，被告於觀察、勒戒執行完畢釋
    放後5 年內，再犯上述之施用第1 級毒品、第2 級毒品犯行
    均堪予認定，應予依法論處。
二、核被告甲○○所為，係犯毒品危害防制條例第10條第1 項之
    施用第1 級毒品罪及同條第2 項之施用第2 級毒品罪。被告
    持有第1 級毒品海洛因、第2 級毒品甲基安非他命，既意在
    供己施用，其持有之低度行為應為施用之高度行為所吸收，
    均不另論罪。被告所犯上開2 罪間，犯意各別，顯係另行起
    意，應予分論併罰。末查，被告有如事實欄所載之論罪科刑
    及執行情形，此有臺灣高等法院被告前案紀錄表1 份可查，
    其於有期徒刑執行完畢後，5 年內故意再犯本件有期徒刑以
    上之2 罪，為累犯，應依法加重其刑。爰審酌被告之素行、
    犯罪之動機、目的、手段，施用第1 級毒品、第2 級毒品戕
    害自身健康及其犯後坦承犯行，態度良好等一切情狀，各量
    處如主文所示之刑，並定其應執行之刑，以資懲儆。
三、扣案之海洛因1 包（驗餘淨重0.09公克），係屬第1 級毒品
    （其內毒品與外袋無法析離完盡，應概認屬查獲之毒品），
    不問屬何人所有，應依毒品危害防制條例第18 條 第1 項前
    段之規定併予宣告沒收銷燬之。另扣案之注射針筒1 支、止
    血帶1 條、玻璃球1 個，係被告所有，且分別供施用第1 、
    2 級毒品所用之物，業據被告於本院審理中供承在卷，惟其
    僅係日常用品臨時替代使用之物，就其性質上或使用上，非
    專供施用毒品之器具，爰依刑法第38條第1 項第2 款之規定
    宣告沒收。
四、公訴意旨（臺灣板橋地方法院檢察署96年度毒偵字第1005號
    ）略以：被告甲○○基於施用第1 級毒品海洛因之犯意，於
    94年12月9 日為警採尿回溯26小時內之某時，在不詳地點，
    施用第1 級毒品海洛因，嗣於94年12月9 日為警查獲。因認
    與上開論罪之施用海洛因部分有接續犯之包括1 罪之關係等
    語。惟查：
(一)、所謂包括1 罪，係指包含接續犯、集合犯等各種犯罪類型之
    實質上1 罪而言。又接續犯，必須行為人主觀上出於單1 犯
    意，而其客觀行為分為數個舉動接續進行，且各舉動在時間
    、空間上有密切之關係，並持續侵害同1 法益，以實現1 個
    犯罪構成要件而言。然查，公訴人所指之被告於94年12月9
    日為警採尿回溯26小時內之某時之施用第1 級毒品海洛因犯
    行，與上揭論罪科刑之施用第1 級毒品海洛因犯行，已相隔
    1 年1 月之久，且亦無積極事證足認其犯罪地點係在同一或
    密接之場所，衡情實難認兩者間具有接續犯之包括1 罪關係
    。況且，所謂集合犯，係指立法者在犯罪構成要件所描述或
    預設之該當行為，本即具有不斷反覆實施之特性而言，例如
    「經營」、「收集」、「常業」等犯行，自其構成要件之描
    述，本即有反覆為同一行為之意義。惟查，施用毒品犯行之
    構成要件行為係「施用」，於立法者之立法描述中，實難認
    有反覆為同一行為之含意在內；雖施用毒品之行為顯可能係
    成癮之依賴行為，而另有符合所謂「習慣犯」（或「慣行犯
    」）之學理上概念，但此種概念終與集合犯之概念非屬一致
    ，且實務上殊少見有採「習慣犯」為包括一罪之作法，自亦
    不宜遽以採之；此外雖有論者以為解釋集合犯之概念非以法
    條之文義解釋為限，尚可自其處罰規範之目的來加以解釋，
    然此種說法是否過度擴張或變易集合犯之固有概念，且經由
    目的性擴張之解釋結果，易使集合犯之概念及其犯罪態樣趨
    於不明確，反可能有害於法律之安定性，是否得宜，亦不無
    疑問。綜上所述，上開部分與本件前揭判決有罪部分，實難
    認有何接續犯或集合犯之包括1 罪關係可言，顯係另行起意
    。
(二)、按對於被告無審判權者，應諭知不受理之判決，刑事訴訟法
    第303 條第6 款定有明文。又現役軍人犯陸海空軍刑法及其
    特別法之罪，其犯罪及發覺均在任職服役中者，應由軍法機
    關追訴審判，軍事審判法第1 條、第5 條及國家安全法第8
    條第2 項前段亦有規定。查被告甲○○係於94年5 月12日入
    伍，於94年12月9 日仍在服役中等情，有國防部參謀本部人
    事參謀次長室95年8 月9 日選道字第0950009514號函及個人
    兵籍資料查詢結果列印畫面各1 紙在卷可稽，是被告甲○○
    於94年12月9 日為警查獲，其犯罪及被發覺之時，均在被告
    任職服役中，且係屬陸海空軍刑法第77條之罪，依前開規定
    ，應由軍法機關追訴審判。公訴人前於95年4 月27日以95毒
    偵字第2402號提起公訴，經本院認定無審判權，而於95年8
    月14日以95年度訴字第1509號判處公訴不受理確定，有上開
    起訴書及判決書在卷。公訴人就此部分重行起訴，縱然被告
    現已退役，惟被告此部分犯罪及被發覺之時，均在被告任職
    服役中，且係屬陸海空軍刑法第77條之罪，依前開規定，仍
    應由軍法機關追訴審判，本院並不因被告已退役而有審判權
    仍應由公訴人另行處理，惟公訴人認此部分施用第1 級毒品
    犯行與上開起訴論罪之施用第1 級毒品罪部分有接續犯之包
    括1 罪關係，爰不另為公訴不受理之諭知，附此敘明。
五、本件經檢察官提起公訴，被告於準備程序中就被訴事實為有
    罪之陳述，經法官告知簡式審判程序之旨，並聽取公訴人、
    被告之意見後，本院合議庭裁定由受命法官獨任進行簡式審
    判程序，併予敘明。
據上論斷，應依刑事訴訟法第273 條之1 第1 項、第299 條第1
項前段，毒品危害防制條例第10條、第18條第1 項前段，刑法第
11條前段、第47條第1 項、第51條第5 款、第38條第1 項第2 款
，判決如主文。
本案經檢察官郭季青到庭執行職務。
中　　華　　民　　國　　96　　年　　6 　　月　　13　　日
                  刑事第十九庭  法  官  曾正耀
以上正本證明與原本無異
如不服本判決應於送達後10日內向本院提出上訴狀
                                書記官　陳淑怡
中　　華　　民　　國　　96　　年　　6 　　月　　13　　日
附論罪科刑依據之法條：
毒品危害防制條例第10條
施用第1級毒品者，處 6 月以上 5 年以下有期徒刑。
施用第2級毒品者，處3年以下有期徒刑。
